最高法院刑事判決　　　　　　　　　　　　　　　八十六年度台上字第五二一六號
　　上訴人　甲○○
右上訴人因業務過失致人於死案件，不服台灣高等法院台南分院中華民國八十五年十
月十五日第二審判決（八十五年度交上訴字第一二一七號，起訴案號：台灣嘉義地方
法院檢察署八十四年度偵字第五七一○號），提起上訴，本院判決如左：
    主  文
上訴駁回。
    理  由
按刑事訴訟法第三百七十七條規定，上訴於第三審法院，非以判決違背法令為理由，
不得為之。是提起第三審上訴，應以原判決違背法令為理由，係屬法定要件。如果上
訴理由狀並未依據卷內訴訟資料，具體指摘原判決不適用何種法則或如何適用不當，
或所指摘原判決違法情事，顯與法律規定得為第三審上訴理由之違法情形，不相適合
時，均應認其上訴為違背法律上之程式，予以駁回。本件上訴人甲○○上訴意旨略稱
：(一)、上訴人並非以賀駛小貨車為業，當初購買小貨車是為載運農作物及工具，惟於
六年前因患心臟病，即甚少使用小貨車，事發當日上訴人礙於情面而受友人陳海清之
託，幫忙載舞獅團外出拜拜，上訴人久未受聘駕駛，僅一時因情面幫忙載人，並非以
駕駛為業務，原判決依業務過失致人於死罪論科，即屬違法。(二)、帶領舞獅團者為陳
海清、吳秋金，超載非上訴人所願，原判決認上訴人為唯一應負責之人，無法令人心
服。(三)、上訴人已與被害人家屬和解支付賠償金，應可推知上訴人確有悔意，原判決
以上訴人未支付喪葬費用，認上訴人亳無悔意，而從重量刑，亦有未合等語。
惟查證據之取捨及其證明力之判斷，屬於事實審法院之職權，苟其所為之判斷，並不
違背經驗法則及論理法則，即不能任意指為違法。本件原判決維持第一審論處上訴人
從事業務之人，因業務上之過失致人於死罪刑之判決，駁回其在第二審之上訴，係以
上訴人平時疏未檢查、更換其所有ＳＱ－二四二二號小貨車之輪胎，明知該車前後四
個輪胎幾乎已磨平，仍不予更換，復明知該小貨車限乘三人，苟超載即有失控之危險
，竟於民國八十四年九月十五日下午四時三十分許，貿然駕駛該小貨車載乘蔡弘毅等
二十五人之進香團進香拜拜，適沿嘉義縣梅山鄉圳北村往梅山方向行駛，途經圳北村
正良橋下坡處，因山路彎曲又適逢天雨路滑，駕駛人應格外注意行車安全，以慢速行
駛，且依當時係日間、路面無缺陷亦無障礙物之狀況，並無不能注意之情形，乃疏未
注意，竟以快速下坡行駛，致小貨車衝速過快，復因嚴重超載及輪胎打滑，無法煞車
而失控，整車翻落橋下溪谷，附載之蔡弘毅、吳宜、吳水吉、蘇丁、吳倉愈、蘇金圳
、吳春貴、吳湖潭、吳進昭等九人因腦挫傷顱內出血當場死亡，蘇水樹因菌血性休克
、左脛骨腓骨開放性骨折，送醫救治於同年月二十七日上午一時四十分不治死亡，及
蘇金堂等十五人受傷（過失傷害部分未據告訴）之事實，為上訴人所不否認，且有道
路交通事故調查報告表(一)、(二)各一紙及現場相片六十五幀在卷可稽。上述被害人等確
因本件車禍致死之事實，亦經檢察官督同法醫師相驗屬實，有相驗屍體證明書、驗斷
書、勘驗筆錄等足憑。上訴人應注意小貨車附載隨車作業人員除駕駛人外，不得超過
二人；汽車行經彎道、坡路應減速慢行，作隨時停車之準備，依當時情狀，並無不能
注意之情事，竟疏於注意，違規超載且於行經彎曲之下坡路段，衝速過快，輪胎打滑
無法煞車，失控翻落溪谷，以致肇事使被害人等受傷死亡，自有過失（即有違道路交
通安全規則第八十六條第一項第一款、第九十三條第一項第四款之規定），應負肇事
之全部責任。台灣省嘉雲區車輛行車事故鑑定委員會鑑定本件車禍之肇事責任，亦同
此認定，足證上訴人之過失與被害人之死亡間有相當因果關係。又上訴人在第一審供
承其原以幫人載送飼料賺取工錢，最近五、六年已無幫人載飼料，惟平時有受僱於廟
會載進香團去進香，一年約六、七次。被害人家屬亦具狀陳稱上訴人有多次載舞獅團
外出表演。證人陳海清、吳秋金亦證稱此次係以新台幣二千元代價僱請上訴人駕駛小
貨車載進香團人員。足見上訴人係以駕駛為業之人，其所辯非以開車為業云云，為無
理由不足採信等證據，予以綜合判斷，認定上訴人有刑法第二百七十六條第二項之業
務過失致人於死犯行，已詳其所憑之證據及認定之理由。所為論斷，均有卷存證據
資料可資覆按，從形式上觀察，並無違背法令之情形存在。查原判決已說明上訴人為
從事駕駛業務之人之理由及其所憑之證據，上訴意旨對原判決本於證據所為之事實認
定，究竟違背如何之經驗法則或論理法則，未依據卷內訴訟資料具體予以指明，徒以
自己之說詞，謂採證及適用法則違法云云，對原審取捨證據證明力自由判斷之審判職
權之合法行使，以及原判決已有論列說明之事項，漫指為違法，再為單純事實上之爭
執，要非適法之第三審上訴理由。又駕駛肇事者為上訴人一人，原判決認其應負過失
致人於死罪責，且依上訴人於原審判決前未與被害人等之家屬和解賠償損失及於肇事
後以其財產虛設抵押權意圖逃避被害人家屬求償等犯罪後態度等一切情狀，量處有期
徒刑四年，已於理由內詳為說明其所憑之證據及理由，殊無理由不備之情形。不得任
意指摘，據為上訴第三審之理由。上訴意旨以原審判決後與被害人和解之事實指摘原
判決不當，自非依據卷內資料執為指摘，亦非適法之第三審上訴理由。是上訴意旨所
指摘原判決違法情事，殊與法律規定得為第三審上訴理由之違法情形不相適合。衡以
前述說明，其上訴為違背法律上之程式，應予駁回。
據上論結，應依刑事訴訟法第三百九十五條前段，判決如主文。
中      華      民      國    八十六    年      九      月      四      日
                              最高法院刑事第七庭
                                  審判長法官  董  明  霈
                                        法官  丁  錦  清
                                        法官  賴  忠  星
                                        法官  林  茂  雄
                                        法官  謝  俊  雄
      右正本證明與原本無異
                                              書  記  官
中      華      民      國    八十六    年      九      月      九      日
